臺灣臺南地方法院民事裁定
111年度消債更字第266號
聲  請  人
即債 務 人  王櫻臻（原名：王玉、王玉真）

上列當事人因消費者債務清理事件聲請更生，本院裁定如下：
    主  文
債務人王櫻臻自民國111年9月14日下午5時起開始更生程序，並
命司法事務官進行本件更生程序。
    理  由
一、按債務人不能清償債務或有不能清償之虞，且無擔保或無優
    先權之債務總額未逾新臺幣（下同）1,200萬元者，於法院
    裁定開始清算程序或宣告破產前，得向法院聲請更生；債務
    人對於金融機構負債務者，在聲請更生或清算前，應向最大
    債權金融機構請求協商債務清償方案，或向其住、居所地之
    法院或鄉、鎮、市、區調解委員會聲請債務清理之調解；協
    商或調解成立者，債務人不得聲請更生或清算，但因不可歸
    責於己之事由，致履行有困難者，不在此限；法院開始更生
    程序之裁定，應載明其年、月、日、時，並即時發生效力；
    法院裁定開始更生或清算程序後，得命司法事務官進行更生
    或清算程序；必要時，得選任律師、會計師或其他適當之自
    然人或法人1人為監督人或管理人，消費者債務清理條例第3
    條、第42條第1項、第45條第1項、第151條第1項、第7項、
    第16條第1項分別定有明文。
二、本件聲請意旨略以：債務人積欠債務總額約2,192,899元，
    為清理債務，向最大債權金融機構台新國際商業銀行股份有
    限公司（下稱台新銀行）請求協商債務清償方案，台新銀行
    提出分120期、零利率、每月還款2,277元之債務清償方案。
    債務人無力清償前揭債務，名下無任何財產，所欠債務未逾
    1,200萬元，亦未經法院裁定開始清算程序或宣告破產。為
    此，爰依消費者債務清理條例提出本件更生之聲請等語。
三、經查：
  ㈠債務人為一般消費者，5年內未從事營業活動，積欠無擔保或
    無優先權債務總額未逾1,200萬元，前為清理債務，曾向本
    院聲請與債權人間債務清理之調解，最大債權金融機構台新
    銀行未提出還款方案，致調解不成立，債務人於調解不成立
    後向本院聲請更生等情，業據債務人提出財產及收入狀況說
    明書、債權人清冊、債務人清冊、財團法人金融聯合徵信中
    心當事人綜合信用報告及調解不成立證明書為證（見本院卷
    第17至21頁），並經本院調取111年度南司消債調字第335號
    卷查證屬實，是債務人無擔保或無優先權之債務總額未逾1,
    200萬元，且提起本件更生聲請前，已踐行前置調解程序而
    調解不成立之事實，應堪認定。
  ㈡查債務人每月收入約44,880元，名下有汽車1部(2014年份)等
    情，有全國財產稅總歸戶財產查詢清單、薪資明細表可參(
    見111年度南司消債調字第335號卷第45、63至65頁)。基此
    ，債務人之償債能力應以上開收入及財產為據。
  ㈢按消費者債務清理條例立法目的係為使不幸陷入經濟困境之
    人得以清理債務、重建生活，並在清理債務過程中能適度保
    有符合人性尊嚴之最低基本生活所需，而非維持債務人過去
    慣常之寬裕生活型態，否則非僅有悖於消費者債務清理條例
    之意旨，更係將債務人因個人浪費或財務管理失控之風險不
    當轉嫁予金融機構負擔，顯非公允。故為妥適調整債務人與
    債權人及其他利害關係人間之權利義務關係，保障債權人獲
    得公平受償，並謀求消費者經濟生活之重建復甦機會，法院
    對於債務人每月必要生活費用之數額，自不可僅以債務人之
    主張為斷，而應參酌消費者債務清理條例消第64條之2第1項
    關於同條例第64條第2項第4款所稱必要生活費用之認定標準
    定之，方屬允洽。次按，債務人必要生活費用，以最近一年
    衛生福利部或直轄市政府所公告當地區每人每月最低生活費
    1.2倍定之，消費者債務清理條例第64條之2第1項定有明文
    。復按債務人為使其有經濟復甦更生之機會，自應以誠實及
    信用之原則面對自己之債務，積極勉力謀求更生償債方案，
    除應積極開源努力勤奮工作以增加收入償還債務外，尚須節
    流儉樸其生活需求而適當控制其生活費用支出，以達成勉力
    履行債務。而參酌臺南市111年度之每人每月最低生活費為1
    4,230元，該生活費標準係按照政府最近1年平均每人消費支
    出（包括食品費、衣著鞋襪費、房租水電費、家居管理費、
    醫療保健費、交通通訊費、娛樂教育費及雜項支出）百分之
    60訂定，故消費者債務清理條例事件之債務人每月生活費標
    準自堪以最近1年衛生福利部或直轄市政府所公告當地區每
    人每月最低生活費1.2倍即17,076元計之【計算式：14,230×
    1.2】。債務人主張其每月必要生活費用為17,076元，未逾
    越首揭標準，從而，其每月個人生活必要支出自堪以17,076
    元為據。
  ㈣查債務人之2名子女各為98、103年出生，名下無財產資料，
    年所得均低於1,000元，有戶籍謄本、稅務電子閘門財產所
    得調件明細表（見本院卷第57至68頁）在卷可查，堪認有受
    債務人扶養之必要。又債務人主張每月負擔2名子女之扶養
    費各5,000元、6,384元，核屬適當，從而，上開扶養費用應
    納入債務人支出之範圍內。
  ㈤查債務人及債權人陳報之債權額如附表所示，債權人台新銀
    行提出分120期、零利率、每月還款2,277元之債務清償方案
    （見111年度南司消債調字第335號卷第273頁）。另債權人
    裕融企業股份有限公司陳稱依約債務人每期應還款19,080元
    ，債務人未依約還款，債權人已行使抵押權將車輛取回，債
    務人仍具經濟能力，若債務人願依原契約履行清償義務，債
    權人同意債務人與其他債權人之調解方案等語（見111年度
    南司消債調字第335號卷第259頁）。
  ㈥綜上各情，縱不考量債務人主張每月須負擔其母之扶養費10,
    228元，以債務人每月收入44,880元，扣除其自身每月必要
    生活費用17,076元、扶養費5,000元、6,384元，僅剩餘16,4
    20元，已不足以按月償還裕融企業股份有限公司19,080元，
    債務人雖有汽車1部(2014年份)，縱使換價仍不足以清償債
    務人高達數百萬元之債務，堪認債務人之經濟狀況有不能清
    償債務之情形。
四、綜上所述，依債務人之收入財產及必要生活支出之情形，已
    有不能清償債務之情形，且其係一般消費者，未從事營業，
    無擔保或無優先權之債務未逾1,200萬元，亦曾踐行前置調
    解程序而調解不成立，復未經法院裁定開始清算程序或宣告
    破產（見本院卷第23頁），又查無消費者債務清理條例第6
    條第3項、第8條或第46條各款所定應駁回更生聲請之事由存
    在，則本件債務人聲請更生，於法應屬有據。
五、末按，法院裁定開始更生或清算程序後，得命司法事務官進
    行更生或清算程序，必要時得選任律師、會計師或其他適當
    之自然人或法人一人為監督人或管理人，消費者債務清理條
    例第16條第1項定有明文。本件既經本院裁定開始更生程序
    ，爰併依前開規定，命司法事務官進行更生程序。
中　　華　　民　　國　　111 　年　　9 　　月　　14　　日
                        消債法庭法  官  田幸艷
上開裁定正本核與原本無異。
本裁定不得抗告。
本裁定已於111年9月14日下午5時公告。
中　　華　　民　　國　　111 　年　　9 　　月　　14　　日
                               書記官  林幸萱　　　　　　　　　　　　
附表：　　　　　　　　　
債權人 債權額 台新國際商業銀行股份有限公司 273,272元 (見111年度南司消債調字第335號卷第239頁) 大有當舖 16,000元 (見本院卷第19頁) 新營(益民)當鋪 50,000元 (見本院卷第19頁) 合迪股份有限公司 161,310元 (見111年度南司消債調字第335號卷第261頁) 廿一世紀數位科技股份有限公司 55,024元 (見111年度南司消債調字第335號卷第244頁) 裕融企業股份有限公司 預估行使擔保物權後不能受償1,320,151元 (見111年度南司消債調字第335號卷第259頁) 林吟欣 300,000元 (見本院卷第20頁) 合計 2,175,757元